【裁判字號】    98,訴,1156
【裁判日期】    980731
【裁判案由】    侵權行為損害賠償
【裁判全文】
臺灣高雄地方法院民事判決          98年度訴字第1156號
原      告  乙○○
被      告  丙○○
訴訟代理人  甲○○
上列當事人間請求侵權行為損害賠償事件，本院於民國98年7 月
20日言詞辯論終結，判決如下：
    主  文
被告應給付原告新臺幣壹拾肆萬伍佰貳拾參元，及自民國九十七
年十二月十一日起至清償日止，按年息百分之五計算之利息。
原告其餘之訴駁回。
訴訟費用由被告負擔百分之六，餘由原告負擔。
本判決第一項得假執行。
    事  實
一、按訴狀送達後，原告不得將原訴變更或追加他訴。但擴張或
    減縮應受判決事項之聲明者，不在此限，民事訴訟法第255
    條第1 項第3 款定有明文。原告原係起訴請求被告賠償新臺
    幣（下同）2,342,310 元，及自起訴狀繕本送達之翌日起至
    清償日止，按年利率5 ％計算利息；嗣於訴狀送達後，減縮
    為請求被告賠償2,282,163 元，及自起訴狀繕本送達之翌日
    起至清償日止，按年利率5 ％計算利息（本院卷第38至42頁
    、第69至73頁），核與上開規定無違，應予准許。
二、原告主張：被告於民國96年9 月22日14時20分許，駕駛車號
    ZR-7555 號自小客車，沿高雄市○○區○○路366 巷由東往
    西方向行駛，行經大順陸橋下西側便道之交岔路前，因未注
    意來車，貿然行駛通過路口之過失，而與伊所駕駛之車牌號
    碼YC9-798 重型機車發生碰撞，致人車倒地（下稱本件交通
    事故），造成伊受有頭部外傷、四肢多處挫擦傷、右膝後十
    字韌帶挫傷及斷裂等傷害。爰依侵權行為之法律關係，請求
    被告賠償伊醫療輔助器材費用7,000 元、醫療費用23,705元
    、日後去疤手術費用174,500 元、交通費用14,050元、看護
    費用10,500元、減少勞動能力損失852,408 元，及精神慰撫
    金1,200,000 元，總計2,282,163 元之損害等語。並聲明：
    被告應給付2,282,163 元，及自起訴狀繕本送達翌日即97年
    12月11日起至清償日止，按年息5 ％計算之利息。
三、被告則以：對於原告請求之醫療費用為23,705元及看護費用
    為10,500元均不予爭執，但原告請求醫療輔助器材費用、交
    通費用及減少勞動能力損失部分均未提出任何證據；另原告
    請求日後去疤手術費用部分僅提出估價單，並無提出任何正
    式之診斷證明書及收據，且金額過高，而精神慰撫金亦屬過
    高，且原告對於本件交通事故之發生亦與有過失，應予過失
    相抵等語，資為抗辯。並聲明：原告之訴駁回。
四、兩造不爭執事項：
  (一)被告於96年9 月22日14時20分許，駕駛車號ZR-7555 號自小
    客車，沿設有閃光紅燈之高雄市○○區○○路366 巷口處由
    東往西方向行駛，行經設有閃光黃燈之大順路橋下西側便道
    之交岔路口時，本需注意車輛應減速接近，先停止於交岔路
    口，讓幹道車優先通行後認為安全時，方得續行，而依當時
    天候雖係雨天，惟視線良好，路面無缺陷亦無障礙物，並無
    不能注意之特別情事，竟疏未注意，貿然行駛通過路口，適
    有原告所騎乘車牌號碼YC9-798 號重型機車，沿設有閃光黃
    燈之大順陸橋西側便道由北往南方向行駛，亦未注意減速接
    近，小心通過，致被告所駕駛上開車輛之右前車門因而與原
    告機車車頭發生碰撞，原告因而人車倒地，受有頭部外傷、
    四肢多處挫傷、右膝後十字韌帶挫傷及斷裂等傷害。
  (二)被告因本件交通事故涉犯過失傷害罪嫌，經臺灣高雄地方法
    院檢察署檢察官以97年度偵字第21458 號聲請簡易判決處刑
    書聲請簡易判決處刑，經本院以97年度審交簡字第4523號刑
    事簡易判決判處拘役50日確定。
  (三)原告已支出之醫療費用為23,705元、看護費用為10,500元。
五、本件之爭點為：(一)原告就本件交通事故之發生，是否與有過
    失？如認原告與有過失，則兩造過失責任比例如何？(二)原告
    得請求被告給付損害賠償額為若干？茲分述本院之判斷如下
    ：
  (一)原告就本件交通事故之發生，是否與有過失？如認原告與有
    過失，則兩造過失責任比例如何？
  1.按閃光黃燈表示「警告」，車輛應減速接近，注意安全，小
    心通過；閃光紅燈表示「停車再開」，車輛應減速接近，先
    停止於交岔路口前，讓幹道車優先通行後認為安全時，方得
    續行，道路交通標誌標線號誌設置規則第211 條第1 項第1
    款、第2 款分別定有明文。再按汽車駕駛人應注意車前狀況
    ，並隨時採取必要之安全措施，亦為道路交通安全規則第94
    條第3 項所明定。被告既領有普通小型車駕駛執照（見97年
    度他字第2256號偵查卷附道路交通事故調查報告表(二)之「駕
    駛執照種類」欄），則其就上開規定應已知之甚詳，自應確
    實遵守；而當時天候雖雨，但為日間有自然光線，且路面無
    缺陷亦無障礙物、視距良好等情，亦有道路交通事故調查報
    告表(一)附卷可按，是依當時天候及路況，被告並無不能注意
    之情事，而事故當時大順陸橋西側便道之號誌為「閃光黃燈
    」，大順三路366 巷之號誌則為「閃光紅燈」，復有道路交
    通事故現場圖在卷足憑，詎被告竟疏未注意，於通過該閃光
    紅燈路口時未停止於交岔路口前，讓幹道車優先通行後認為
    安全時，始為續行，致撞及原告所騎乘之機車，造成原告受
    有前開傷害，足見被告對於本件交通事故之發生，顯有過失
    ，且其過失行為與原告受傷之結果具有相當因果關係甚明。
    惟本件交通事故發生當時原告通行之大順陸橋西側便道之號
    誌為閃光黃燈，且依道路交通事故現場圖及現場照片所示，
    被告所駕駛之自小客車已越過中心線，且兩車撞擊點為被告
    所駕駛之車輛右前車門與原告機車車頭發生碰撞，則倘原告
    騎乘機車至該路口時，能確實遵守上開規定，減速接近，注
    意安全，小心通過，應能發現被告所駕駛之上開自小客車而
    得以採取適當之閃避措施，以避免本次交通事故，乃竟疏未
    注意減速接近，小心通過，致發生本件交通事故，是原告對
    於本件車禍之發生，顯亦與有過失甚明。
  2.依上所述，本院斟酌本件交通事故係發生於閃光號誌之交岔
    路口，車禍之發生原因為被告駕駛自小客車，沿高雄市○○
    區○○路366 巷由東往西方向行駛，至該路與大順陸橋下西
    側便橋交岔路口，未能遵守閃光紅燈號誌，而未注意減速接
    近，先停止於交岔路口前，讓幹道車優先通行後認為安全時
    ，方續行通過，及原告騎乘機車沿大順陸橋下西側便橋由北
    向南方向行駛至該交岔路口，疏於遵守閃光黃燈號誌，而未
    減速接近，注意安全，小心通過，致肇至本件交通事故，惟
    原告既有優先通行之權，過失比例應略小於被告等情，認原
    告就本件車禍之發生應負40% ，被告應負60% 之過失比例。
  (二)原告得請求被告給付損害賠償額為若干？
  1.按因故意或過失，不法侵害他人之權利者，負損害賠償責任
    ；不法傷害他人之身體或健康者，對於被害人因此喪失或減
    少勞動能力，或增加生活上需要時，應負損害賠償責任；不
    法侵害他人之身體、健康、名譽、自由、信用、隱私、貞操
    ，或不法侵害其他人格法益而情節重大者，被害人雖非財產
    上之損害，亦得請求賠償相當之金額。為民法第184 條第1
    項前段、第193 條第1 項、第195 條第1 項所明定。被告就
    本件交通事故之發生為有過失，業如前述，且被告之過失行
    為與原告所受傷害間，具有相當因果關係，是原告依上開條
    文規定，請求被告負損害賠償責任，即屬有據。茲就原告請
    求之項目及金額，是否准許，分別說明如後：
  醫療費用：
    原告主張其因發生本件交通事故，已支出醫藥費用23,705元
    等情，為被告所不爭執，並有醫療費用明細收據附卷足憑（
    本院卷第44至55頁、第58至62頁），則原告請求被告賠償醫
    療費用23,705元，自屬有據，應予准許。
  醫療輔助器材費用：
    原告雖主張其因發生本件交通事故，支出醫療輔助器材費用
    7,000 元云云，惟為被告所否認，且原告就此項支出復未能
    提出任何證據以實其說，自難認原告受有此部分之損害。是
    原告請求被告賠償醫療輔助器材費用7,000 元，即屬無據，
    不應准許。
  看護費用：
    按親屬照顧被害人之起居，固係出於親情，但親屬看護所付
    出之勞力，並非不能評價為金錢，只因兩者身分關係密切而
    免除支付義務，此種親屬基於身分關係之恩惠，自不能加惠
    於加害人，故應衡量及比照僱用職業護士看護情形，認被害
    人受有相當看護費之損害，得向加害人求償（最高法院93年
    度台上字第472 號判決參照）。原告主張其於96年9 月22日
    本件交通事故發生後5 天，因傷勢嚴重，及於96年12月13日
    至96年12月18日手術住院期間，共計10.5日，有受看護之必
    要，而由家人看護，得請求以每日1,000 元計算，共計10,5
    00元之看護費用等情，有診斷書及財團法人高雄醫學大學附
    設中和紀念醫院函附卷可稽（本院97年度審交附民字第159
    號卷第5 至6 頁、本院卷第66頁），參以原告所受傷害頭部
    外傷、四肢多處挫傷、右膝後十字韌帶挫傷及斷裂，足認原
    告於上開期間，日常生活確需他人協助，而有受看護必要，
    且被告對此亦不予爭執（本院卷第72頁），則原告此部分之
    請求，亦應准許。
  交通費用：
    原告主張其因發生本件交通事故，支出交通費用14,050元云
    云，惟為被告所否認，且原告就此亦未能提出任何證據以資
    證明，自難認原告受有此部分之損害。是原告請求被告賠償
    交通費用14,050元，自屬無據，不應准許。
  減少勞動能力之損失：
    原告主張其因上開傷害，於手術後大腿肌肉已有萎縮現象，
    請求被告賠償其勞動能力減少20％之損害計852,408 元云云
    ，惟被告否認原告有勞動能力減損之情事。而經本院向高雄
    醫學大學附設中和紀念醫院函詢原告於實施右膝後十字韌帶
    重建手術後，依其復原之情況，是否有減損部分勞動能力？
    及如有減損，其減損之程度為何？等節，該院函覆略以：「
    ．．．二一般情況，右膝後十字韌帶斷裂復原期大約需9 個
    月到1 年。三楊君之後需再接受鋼釘取出手術，至於費用及
    術後復健需視手術當時情況而定。四楊君98年2 月12日複診
    時恢復良好，但仍無法跪。」，此有該院98年3 月2 日高醫
    附行字第0980000665號函在卷可憑（本院卷第66頁），足見
    原告於進行上開手術後，恢復良好，雖其尚無法為跪的動作
    ，但其勞動能力是否因而有所減損，仍需待將來實施鋼釘取
    出手術及進行術後復健之情況而定。是以自難僅以原告目前
    仍無法作出跪之動作，即認其已有勞動能力減損，且減損達
    20％之判斷。此外，原告復未能提出其他證據，舉證以實其
    說，則原告主張其因本件交通事故而致勞動能力減損20％云
    云，自不足採。從而，原告請求被告賠償其勞動能力減少之
    損害852,408 元，洵屬無據。
  疤痕去除手術費用：
    原告主張其因本件交通事故，實行膝關節手術後所留下疤痕
    ，致其身心受創，擬於鋼釘移除手術進行後，再執行疤痕去
    除手術，預計所需費用為174,500 元云云，固據其提出估價
    單為證（本院卷第56頁）。惟被告否認該日後除疤手術之必
    要性。而原告雖空言其因該手術後之疤痕身心受創云云，但
    對其日後擬實施除疤手術，除美觀因素外，究竟有何傷處復
    原上之必要性乙節，並未能舉證以實其說，已難認其將來有
    實施疤痕去除手術之必要性。再觀之原告所提估價單，其上
    並未有任何醫療院所之印文或戳章，亦無從辨識為何人所出
    具者，而被告復否認其真正（本院卷第71頁），自應由原告
    舉證證明其真正；然原告始終未能舉證證明該該估價單之真
    正，則該估價單自難認為真正，而非足採。是原告主張被告
    應賠償其日後進行疤痕去除手術之費用174,500 元云云，尚
    屬無據，不應准許。
  精神慰撫金：
    按慰撫金之核給需斟酌雙方身分、資力與加害程度，以定其
    相當之數額，最高法院51年台上字第223 號判例意旨可資參
    照。經查，原告因本件交通事故受有前開身體多處傷害，並
    住院開刀，其右膝後十字韌帶斷復原期大約需9 個月到1 年
    ，且日後需再接受鋼釘取出手術及術後復健，已如前述，其
    身體及精神上受有極大之痛苦，應可認定。又被告係高中畢
    業，原開設建築設計公司，該公司目前已告停業，被告亦已
    退休，其於96年、95年、94年、93年所得各為282,468 元、
    532,622 元、326,319 元及902,536 元，名下有土地1 筆、
    汽車1 部、投資6 筆；原告於事故當時係大學在學學生，其
    96年、95年、94年及93年所得各為8,205 元、23,368元、0
    元及13,824元，名下無任何財產等情，業據兩造陳明在卷，
    並有稅務電子閘門財產所得調件明細表在卷可憑（本院卷第
    13至24頁）。本院審酌前述兩造學歷、身分、地位、經濟狀
    況及原告所受傷勢等一切情狀，認原告請求精神慰藉金在20
    0,000 元之範圍內為適當，逾此部分之請求，尚屬無據。
  2.以上合計准許之金額為234,205 元（23,705+10,500+200,00
    0 ＝234,205） 。
  3.按損害之發生或擴大，被害人與有過失者，法院得減輕賠償
    金額，或免除之，民法第217 條第1 項定有明文。原告就本
    件交通事故之發生應負40% ，被告應負60% 之過失比例，已
    如前述，則原告得請求被告賠償之金額應為140,523 元（23
    4,205 ×60 %=140,523，元以下四捨五入），逾此範圍之請
    求，即無理由。
六、從而，原告本於侵權行為之法律關係，請求被告賠償140,52
    3 元，及自起訴狀繕本送達翌日即97年12月11日起至清償日
    止，按年息5%計算之利息，洵屬正當，應予准許。逾此部分
    之請求，為無理由，應予駁回。
七、本件事證已臻明確，兩造其餘攻擊防禦方法及舉證，核於判
    決結果不生影響，爰不一一論斷，附此敘明。
八、本件為所命給付金額未逾500,000 元之判決，依民事訴訟法
    第389 條第1 項第5 款規定，就判准給付部分，爰依職權宣
    告假執行。
九、據上論結：本件原告之訴為一部有理由、一部無理由，依民
    事訴訟法第79條、第389 條第1 項第5 款，判決如主文。
中    華    民    國    98    年    7     月    31    日
                  民事第三庭  法  官  劉惠娟
以上正本係照原本作成。
如不服本判決，應於送達後20日內，向本院提出上訴狀並表明上
訴理由，如於本判決宣示後送達前提起上訴者，應於判決送達後
20日內補提上訴理由書（須附繕本）。
中    華    民    國    98    年    7     月    31    日
                              書記官  火秋予


司法院資訊處製作；財團法人民間司法改革基金會備份。
